【裁判字號】    89,上易,984
【裁判日期】    890509
【裁判案由】    違反槍砲彈藥刀械管制條例
【裁判全文】
臺灣高等法院刑事判決                      八十九年度上易字第九八四號
    上  訴  人  甲○○
    即  被  告
    選任辯護人  石麗卿
右上訴人因違反槍砲彈藥刀械管制條例案件，不服臺灣桃園地方法院八十八年度易緝
字第一七七號，中華民國八十九年一月七日第一審判決（起訴案號：臺灣桃園地方法
院檢察署八十一年度偵字第四二六七號），提起上訴，本院判決如左：
    主      文
原判決撤銷。
甲○○無罪。
    理      由
一、公訴意旨略以：被告甲○○於民國八十一年一月間，未經許可無故持有具有殺傷
    力之ＭＫ２破片手榴彈一顆，並將之藏置於桃園縣中壢市○○○路○段四一四巷
    三六弄一一衖一五號吳木喜住處，嗣於八十一年五月二十五日十九時三十分許，
    為警在上址查獲，並扣得吳木喜受甲○○委託保管之前述彈藥，因認被告涉有七
    十九年七月十六日修正公布槍砲彈藥刀械管制條例第十一條第三項無故持有彈藥
    罪嫌。
二、訊之被告甲○○，堅決否認公訴意旨所指無故持有右揭手榴彈之行為，並以渠前
    於七十八年間另涉嫌違反稅捐稽徵法案件，於接獲該案件判決後即離開桃園，並
    未再見過吳木喜（原審判決誤載為吳木清），直至八十八年間返回桃園後，經其
    弟告知，始得悉吳木喜指稱其持有右揭手榴彈等語置辯。
三、公訴人認被告涉右揭未經許可無故持有彈藥罪嫌，係以在吳木喜住處查獲之手榴
    彈經鑑定結果確實具有殺傷力，且據吳木喜供稱該手榴彈為被告所寄藏為依據。
    惟按共同被告不利於己之陳述，固得採為其他共同被告犯罪之證據，惟此項不利
    之陳述，須無瑕疵可指，而就其他方面調查，又與事實相符，始得採為其他共同
    被告犯罪事實之認定，最高法院四十六年度臺上字第八０九號判例著有明文。經
    查：
    (一)警員於吳木喜住處所查獲之手榴彈，經鑑定結果，認係國造ＭＫ２破片手榴彈
      ，（引信為國造２０４Ａ１引信，批號Ｂ─１１─６號，製造日期：六十七年
      十一月），為實彈，具殺傷力，有效殺傷半徑十公尺，固有聯勤總部製式手榴
      彈鑑驗報告一紙在卷可稽，然該手榴彈既非於被告持有之狀態下所查獲，則是
      否原為被告所持有而寄藏該處，自應賴積極證據為證。
    (二)共同被告吳木喜（業經原審另案於八十一年十二月一日判處有期徒刑七月確定
      ）固於警訊時供稱：「是一名綽號叫『家順』之男子及甲○○‧‧‧等二人拿
      來叫我寄放在我家的。」、「甲○○曾於過年前日期不詳，打電話給我叫我拿
      這二顆手榴彈到桃園給他們，我拿給綽號叫『家順』之男子我就走了。時間過
      了一星期多，甲○○及綽號叫『家順』之男子又拿回這二顆手榴彈來寄放在我
      家，說過幾天再來拿。一直都未來拿走，所以被警方查獲。」、「（知不知手
      榴彈是真的？）我知道是真的。」、「我知道是違法的，我只有替他們二人保
      管而已，沒有用途。」，另於偵查中供稱：「（手榴彈誰的）王壹宏跟甲○○
      的。」、「（為何替他們保管）他們說東西沒地方放。」（偵查卷第十三頁反
      面）、「（有無約定還他們手榴彈日期）他們說過兩天來拿，但他們一直都沒
      有來拿。」、「（是否知道這二顆手榴彈是真的）不知道。」、「（倒底是何
      人寄放）甲○○帶王壹宏到我家，甲○○從王壹宏手上拿一包東西，說要寄放
      在我那裡，過幾天來拿。」（偵查卷第二七頁反面、二八頁），再於原審供稱
      ：「他與朋友在八十一年一月間來我家，把行李一併放我家，約在一月初，那
      一天忘了，我把行李放在那邊，就沒動它。」、「（如何包裝）放在手提袋內
      ，我原先不知是手榴彈，後來警察來查，我才把行李打開拿給他。」、「（是
      甲○○的）不知道是他的或他朋友的。」（易四二六七號卷第十一頁正反面）
      「是的。甲○○叫我拿給家順，後來隔半個月，他們二人又拿來。」（易四二
      六七號卷第二五頁反面）「是甲○○（筆錄誤載為吳木喜）寄放的，我起先不
      知情。」（易四二六七號卷第二八頁）。然核共同被告吳木喜上開供述，其中
      關於手榴彈係由何人交付乙節，其於警訊及偵查中供稱係由被告與綽號「家順
      」之王壹宏交付，與其嗣於原審所為僅由被告寄放之供述並不一致；又關於其
      受寄而持有該手榴彈之情形，其於警訊及原審中指稱曾依被告指示交付綽號「
      家順」之男子，嗣後被告與「家順」再攜回寄放，然依其於偵查及原審所為供
      述，則另指稱渠於受寄之後，直至為警查獲時為止，被告與綽號「家順」之男
      子即未再前往取走該物品，是核共同被告吳木喜所為供述，並非無瑕疵可指；
      況依共同被告吳木喜嗣於本件原審所為供述指稱「是王壹宏的，（家順）寄放
      在我這邊，當時因吳某被通緝，是警察叫我說是甲○○的。」（原審卷第十八
      頁），則否認扣案手榴彈為被告所寄放，則苟無其他積極證據可以證明共同被
      告吳木喜前所為不利於被告之供述屬實，尚不得片面擷取其中部分不利於被告
      之供述，遽為認定被告有罪之依據。
    (三)本件係警方依民眾檢舉吳木喜持有多枚手榴彈，經向檢察官聲請核發搜索票於
      八十一年五月二十五日前往吳木喜住處執行搜索，該次搜索扣押證明筆錄記載
      「經警方持搜索票到達時，搜索處所，並出具警員服務證明後，被搜索對象並
      直接提供其友『加順』於民國八十一年元月二十五日寄放右記扣押物品，請警
      方代為保管。」，有聲請搜索卷宗及該搜索扣押證明筆錄在偵查卷（第九頁）
      可稽，苟該手榴彈確係被告所寄放，共同被告吳木喜於被查獲時即可指稱手榴
      彈為被告所寄放，若其於被查獲之時係基於迴護被告之意而故意隱瞞該物品係
      由被告寄放，則嗣後於被告並未到案之情形，其亦無再行將此情主動告知警員
      之必要。再查，被告前於七十七年間因違反稅捐稽徵法案件，經原審另案判處
      有期徒刑八月，減為有期徒刑四月，再經本院駁回上訴，又經最高法院於七十
      八年七月十三日駁回上訴而確定，嗣因未到案執行，由臺灣桃園地方法院檢察
      署檢察官於七十九年一月三日通緝，至八十五年一月二十日始因時效完成而撤
      銷通緝，有臺灣高等法院檢察署刑案資料查註紀錄表在卷可稽，被告於七十九
      年間既業因他案遭通緝，則其猶仍於八十一年一月間在桃園縣多次將扣案手榴
      彈交付共同被告保管，而無視於被警查獲之危險，核與事理亦屬相悖。
    綜右理由，本件公訴意旨所援共同被告吳木喜之供述既具明顯瑕疵，復無其他積
    極證據足以證明扣案手榴彈確為被告所持有，應認被告犯罪尚屬不能證明。
四、原審未就共同被告吳木喜所為供述是否具有瑕疵予以詳察，遽引共同被告吳木喜
    之供述及警員在吳木喜住處所查獲之手榴彈具有殺傷力之事實，遽論被告以未經
    許可無故持有彈藥罪，自有未合，被告否認犯罪而提起上訴，為有理由，應由本
    院將原審判決撤銷，並改為被告無罪之諭知。又公訴人雖聲請就右揭手榴彈宣告
    沒收，然被告既受無罪判決，即無主、從刑之關係，本院無從就該手榴彈併予宣
    告沒收，附此敘明。
據上論斷，應依刑事訴訟法第三百六十九條第一項前段、第三百六十四條、第三百零
一條第一項判決如主文。
本案經檢察官吳慎志到庭執行職務
中華    民    國      八十九      年      五      月       九       日
                            臺灣高等法院刑事第十七庭
                                審判長法  官  陳  正  雄
                                      法  官  許  錦  印
                                      法  官  林  勤  純
右正本證明與原本無異。
本判決不得上訴。
                                      書記官  賴  思  華
中    華    民    國      八十九      年      五      月      十二      日


司法院資訊處製作；財團法人民間司法改革基金會備份。
